臺灣高等法院高雄分院民事判決　九十三年度訴易字第六號
　　原　　　告　班尼頓一級方程式股份有限公司
　　法定代理人　甲○○
　　訴訟代理人　曾清永律師
　　被　　　告　乙○○
右當事人間請求損害賠償事件，經刑事庭移送前來，本院判決如左︰
    主      文
被告應給付原告新臺幣伍拾柒萬零陸佰捌拾元，及自民國九十二年十二月二十二日起
至清償日止，按年息百分之五計算之利息。
原告其餘之訴駁回。
訴訟費用由被告負擔二分之一，餘由原告負擔。
原告假執行之聲請駁回。
    事實及理由
一、原告起訴主張：被告於民國（下同）九十年九月十七日與原告簽立加盟合約書，
    銷售原告所提供之商品，雙方約定酬金採銷貨抽成方式，原告保留商品及贈品之
    所有權，被告須善盡商品保管責任，合約期限自九十年九月十七日至九十一年九
    月十七日止，被告如有延遲應付帳款，經催告通知後仍拖欠帳款，原告得終止合
    約。嗣因被告遲延給付九十一年七月份貨款新台幣（以下同）九萬零三百一十五
    元，經原告於九十一年九月五日以士林劍潭郵局第一五六號存證信函，通知被告
    於七日內結清貨款，被告仍恝置不理，並拒付九十一年八月份之貨款六萬九千九
    百六十元，共積欠十六萬零二百七十五元，更拒絕對帳九十一年九月份之貨款，
    致未給付，顯然違反兩造合約第貳項Ｄ款之約定，原告乃依合約第伍項第一款規
    定終止合約，並於九十一年九月十一日派遣職員何進煒、張伯瑜、簡淑瑜，及同
    年十月十八日派遣職員何進煒、鍾志傑、楊宗樺、簡淑瑜及曾清永律師一同前往
    被告位於屏東市○○路廿二號之班尼頓服飾店，兩次向被告表明終止合約，並欲
    撤櫃及盤點貨品，被告亦在現場對話，但因被告拒絕而未辦理撤櫃及盤點貨品。
    詎料被告竟基於意圖為自己不法所有之概括犯意，於合約終止及期限屆滿後之九
    十一年九月二十六日，將業務上持有之原告商品中，貨號二一七０二三─０一五
    Ｌ紅色運動上衣一件出售與訴外人李楊麗貞，得款四百八十六元，於同年十月十
    六日，將貨號０六六－０六三Ｆ墨綠色運動背心一件，贈予顧客訴外人曾馨儀，
    復於同年十一月底將其業務上持有原告貨品（如起訴狀附件所示）計有：配件五
    百一十三件價額四十萬九千八百六十九元、毛衣九十二件價額十四萬三千九百六
    十元、外套三十八件價額七萬七千六百八十元、褲子一百二十二件價額二十萬三
    千五百六十元、裙子三十件價額四萬五千四百元、襯衫八十四件價額十四萬九千
    九百二十元、運動衣三百一十四件價額三十八萬三千九百三十元、洋裝六件價額
    一萬二千三百八十元，共一千一百九十九件，總價合計一百四十二萬六千六百九
    十九元，全部侵占入己，致原告受有損害，案經原告訴請台灣屏東地方法院檢察
    署檢察官偵查起訴。而被告刑事業務侵占犯行部分，業經鈞院刑事庭以九十二年
    度上易字第一四七七號判決判處有期徒刑一年確定。被告之侵占行為，顯係故意
    不法侵害原告權利，爰依民法第二百十三條第一項、第二百十四條、第二百十五
    條、第二百三十三條第一項規定訴請被告賠償損害。其訴之聲明：求為判決：(一)
    被告應給付原告一百四十二萬六千六百九十九元，及自起訴狀繕本送達翌日即九
    十二年十二月二十二日起至清償日止，按年息百分之五計算之利息等情。
二、被告未於言詞辯論期日到場，亦未提出書狀作何聲明或陳述。
三、查原告主張前開被告與原告簽訂加盟合約書，約定由被告銷售原告之商品，酬金
    採銷貨抽成方式，商品及贈品之所有權屬原告等情，業經原告提出合約書影本一
    件為證，且為被告於刑案偵查中供明，堪信為真實；惟原告主張被告於合約終止
    後出售及附贈原告所有之商品予訴外人及業務上侵占原告一千一百九十九件商品
    等情，被告則在刑案一審審理時予以否認，並否認出售檢察官起訴之二件貨號商
    品係原告所有及有業務侵占犯行等語。經本院函調本院九十二年度上易字第一四
    七七號與臺灣屏東地方法院九十二年度易字第七一號刑事卷，及臺灣屏東地方法
    院檢察署九十一年度偵字第五八一五號偵查卷，核其卷內證據資料，經查：
（一）被告於原告終止合約後將貨號二一七０二三─０一五Ｌ紅色上衣一件，售予李
      楊麗貞，將貨號000000－000Ｆ墨綠色背心一件，贈予曾馨儀等情，
      業據原告於刑案中指訴，並經證人李楊麗貞於偵查中與刑案一審，及證人曾馨
      儀於偵查中分別證述明確（見偵查卷第二八三、二八四頁，刑事一審卷第一七
      七頁），另有發票二紙附卷可稽（見刑事偵查卷第七八、七九頁）。再前開紅
      色上衣及墨綠色背心經證人李楊麗貞、曾馨儀於偵查中當庭提出，經檢察官當
      庭勘驗，記載「經檢視確為班尼頓產品，背心確定，手巾類似」等語，有該勘
      驗筆錄可稽（見刑事偵查卷第二八四、二九一頁），是原告主張被告於終止合
      約關係後，販賣前開上衣、背心之事實，堪認屬實。
（二）原告主張曾出貨如其起訴狀附件所示之一一九七件商品予被告，有其於刑案提
      出之出貨單一百六十五紙影本可稽，被告雖辯稱上開衣物均已於九十一年八月
      二十三日退還原告，並提出記載退貨日期為九十一年八月二十三日之退貨憑單
      影本為證，惟除編號000000－000000及908428號等九張退貨憑單外（全部退貨
      件數為一百一十七件，退貨憑單上有當時擔任原告公司職員『小阿德』，全名
      李冠德之簽名），其餘之退貨憑單，原告皆否認為真正，又據證人即九十一年
      八月二十三日代表原告至被告店裡辦理調轉貨之李冠德證稱：當天八月二十三
      日除了總共退貨轉貨一百一十七件之外，沒有退其他的貨，及沒有退這些貨就
      沒有在上面簽名等語（見刑事一審卷二第二九至三七頁）；證人林衛瑩證稱：
      000000－000000號退貨憑單，不是我簽的之語（見刑事一審卷三第二一一頁）
      。再被告於九十一年十二月十七日在偵查時陳稱衣物在我中華路之倉庫，那些
      貨品經我估算約有新臺幣二百萬元左右等語，則倘被告於九十一年八月二十三
      日已將如起訴狀附件所示之一一九七件衣物退還予原告，何以被告於九十一年
      十二月十七日還供稱尚有二百多萬元衣物未退還，足認被告辯稱已於九十一年
      八月二十三日將物品退還原告，未侵占原告之商品云云，並非實在，不足採信
      。
（三）綜上可證被告確有未經原告同意而將其持有原告商品販售、贈與他人，及侵占
      因業務持有原告商品之行為，被告所犯業務侵占罪，亦經前開刑事判決其罪刑
      確定在案，有該刑事判決附卷足稽，是上開刑案證據資料，足資認定被告有將
      其基於與原告間之合約關係而持有原告之前開系爭商品，予以侵占之事實，堪
      供本件採證之依據。
四、綜上所述，被告未經原告同意販售、贈與他人及業務上侵占原告商品之行為，顯
    係不法侵害原告權利，依法自應負損害賠償責任。又負損害賠償責任者，應回復
    他方損害發生前之原狀，不能回復或回復顯有重大困難者，應以金錢賠償之，民
    法第一百八十四條、第二百十三條、第二百十五條定有明文，原告以其已定期催
    告被告返還侵占之物，而被告迄未返還，足見被告返還顯有重大困難，訴請被告
    賠償因業務侵占原告所有如起訴狀附件所示之一一九九件商品之損害，固屬有據
    ，然查依兩造簽訂之加盟合約書約定銷貨抽成方式係依折扣數而不同，原告可抽
    成比例由百分之四十至百分之三十不等，又被告未經原告同意於合約終止後出售
    之貨號二一七０二三─０一五Ｌ紅色運動上衣一件，得款四百八十六元，已如前
    述，其售價約為原定價一千二百八十元之百分之四十，該售價尚包括商品成本費
    用及利益，是審酌原告所受之損害應以商品總價百分之四十計算較屬公允，原告
    稱其商品之定價即為市價而以此作為其損害額，並未據舉證證明，且與常理不合
    ，自無可採。則依上述方式以原告所爭其商品之定價一百四十二萬六千六百九十
    九元之百分之四十，以計算原告因被告侵占前開商品所受之損害額共五十七萬零
    六百八十元（0000000x0.40=570680.），方為適當。從而，原告請求被告給付五
    十七萬零六百八十元及自其刑事附帶民事訴訟繕本寄存送達日起十日後之九十二
    年十二月二十二日起至清償日止，按年息百分之五計算之利息，洵屬正當，應予
    准許，超過此部分之請求，尚屬無據，不能准許。
五、原告陳明願供擔保聲請宣告假執行，經核本件判決後已不得上訴第三審，自無宣
    告假執行之必要，其假執行之聲請應予駁回。
六、據上論結：本件原告之訴為一部有理由，一部無理由，依民事訴訟法第三百八十
    五條第一項前段、第七十九條，判決如主文。
中　　　華　　　民　　　國　　九十三　　年　　　五　　　月　　  五  　　日
　　　　　　　　　　　　　　　　　　　　民事第五庭
~B1審判長法　官　蔡明宛
~B2　　　法　官　曾錦昌
~B3      法　官　林健彥
正本係照原本作成。
不得上訴。
中　　　華　　　民　　　國　　九十三　　年　　　五　　　月　　 　六　　 日
~B法院書記官　張明賢
